【裁判字號】    98,交抗,165
【裁判日期】    980219
【裁判案由】    聲明異議
【裁判全文】
臺灣高等法院臺中分院刑事裁定     98年度交抗字第165號
  抗   告   人  交通部公路總局新竹區監理所苗栗監理站
  即原處分機關
  代  表    人  乙○○
  受 處 分 人   甲○○
上列抗告人因受處分人違反道路交通管理處罰條例案件，不服臺
灣苗栗地方法院，中華民國98年1月8日所為裁定（原審案號：98
年度交聲字第1號），提起抗告，本院裁定如下：
      主  文
抗告駁回。
      理  由
一、抗告意旨略以：依道路交通安全規則第60條、第61條規定，
    吊扣任一等級之汽車駕照，其效力及於及於全部照類，先進
    國家亦未見分級發照分級處罰之先例，我國駕照管理制度並
    非獨樹一幟，又違反處罰條例規定需接受吊扣駕駛執照處分
    者，因其違規行為對道路交通秩序之維持及道路交通安全已
    生較大影響，故執行吊扣駕駛執照處分，用以限制其繼續駕
    車行駛道路之權利，見諸處罰條例第68條及同條交通部函釋
    為加強道路交通管理，爰請求撤銷原裁定，維持原處分吊扣
    駕駛執照12個月之裁決。
二、按汽車駕駛人飲用酒類後其吐氣所含酒精濃度超過0.25MG
    /L以上者，不得駕車，道路交通安全規則第114條第2款定有
    明文。汽車駕駛人，駕駛汽車經測試檢定有酒精濃度超過規
    定標準者，處新臺幣一萬五千元以上六萬元以下罰鍰，並當
    場移置保管該汽車及吊扣其駕駛執照一年，道路交通管理處
    罰條例第35條第1項第1款參照。次按修正前道路交通管理處
    罰條例第68條規定：「汽車駕駛人，因違反本條例及道路交
    通安全規則之規定，受吊扣或吊銷駕駛執照處分時，吊扣或
    吊銷其持有各級車類之駕駛執照。」惟上開道路交通管理處
    罰條例第68條業於94年12月14日修正，並自95年3月1日施行
    ，修正後之道路交通管理處罰條例第68條規定：「汽車駕駛
    人，因違反本條例及道路交通安全規則之規定，受吊銷駕駛
    執照處分時，吊銷其持有各級車類之駕駛執照。」，其立法
    理由略以：「原條文將違法或違規駕駛人所持有各級車類之
    駕駛執照一併吊扣或吊銷，失之過酷，影響人民工作及生活
    甚鉅，爰修正之」等語，因而將道路交通管理處罰條例第68
    條原有條文中之「吊扣或」三字刪除，有立法院交通委員會
    94年10月5日台立交字第0942400153號函附道路交通管理處
    罰條例第68條審查報告於立法院公報第94卷第70期第135至
    138頁可稽。參照上開立法理由及立法經過，依修正後之條
    文，受吊銷駕照處分者，仍維持吊銷其持有各級車類之駕駛
    執照，至受吊扣駕照處分者，則僅吊扣其違法或違規當時所
    駕駛車輛之駕駛執照，不再吊扣其持有各級車類之駕駛執照
    。本件受處分人於97年12月23日21時0分許，駕駛車牌號
    碼02 81-PU號自用小客貨車，行經苗栗縣竹南鎮○○路天仁
    茗茶前北上車道處，經呼氣測試酒精濃度為0.39毫克，違反
    規定，為苗栗縣警察局竹南分局大同派出所警員依道路交通
    管理處罰條例第35條第1項第1款規定，掣單舉發，有舉發違
    反道路交通管理事件通知單可佐，其違規行為發生於97年12
    月23 日，自應適用修正後之道路交通管理處罰條例第68條
    規定，受吊扣駕駛執照處分時，依法不得再吊扣受處分人所
    持有各級車類之駕駛執照，原處分不察，竟吊扣受處分人所
    持有之職業聯結車駕駛執照，尚有未洽，原審認受處分人異
    議有理由，撤銷原處分關於吊扣職業聯結車駕駛執照12個月
    部分之處分，改諭知應吊扣普通小型車駕駛執照一年之處分
    ，認事用法均無不當，抗告人上開抗告並無理由，應予駁回
    。至道路交通安全規則對於汽車駕駛執照之管理，因採取一
    照原則，固發生駕駛人無較低級駕駛執照可供吊扣之問題，
    然此關於駕駛執照管理所衍生之執行困難或法規漏洞，宜由
    修法解決，尚不得擴張解釋，逕代以吊扣其所領有之較高級
    駕駛執照。
三、據上論結，應依道路交通案件處理辦法第26條、刑事訴訟法
    第412條，裁定如主文。
中    華    民    國    98    年    2    月    19     日
            刑事第九庭  審判長法  官  江  德  千
                              法  官  許  旭  聖
                              法  官  康  應  龍
以上正本證明與原本無異。
不得再抗告。
                              書記官  陳  振  海
中    華    民    國    98    年    2    月    19     日


司法院資訊處製作；財團法人民間司法改革基金會備份。
